【裁判字號】    97,易,699
【裁判日期】    970805
【裁判案由】    傷害
【裁判全文】
臺灣臺南地方法院刑事判決               97年度易字第699號
公  訴  人  臺灣臺南地方法院檢察署檢察官
被      告  乙○○
選任辯護人  曾靖雯律師
            熊家興律師
            江信賢律師
上列被告因傷害案件，經檢察官提起公訴（97年度調偵字第87號
），本院判決如下：
    主  文
乙○○犯傷害罪，處有期徒刑參月，如易科罰金，以新臺幣壹仟
元折算壹日。
    事  實
一、乙○○於民國96年10月4日上午8時30分許，在臺南市友愛市
    場25號攤位前，因不滿甲○○對其姊姊杜月美口出惡言，竟
    基於傷害他人身體之犯意，揮拳毆打甲○○右下顎，致甲○○受有右頸部鈍挫傷併腫痛之傷害。
二、案經甲○○訴請臺南市警察局第二分局報請臺灣臺南地方法
    院檢察署檢察官偵查起訴。
    理  由
一、辯護人認告訴人甲○○及證人丁○○於警詢及檢察事務官詢
    問時之陳述無證據能力；診斷證明書同意有證據能力，除此
    之外，對於其他證據之證據能力均不爭執。按被告以外之人
    於審判外之言詞或書面陳述，除法律有規定者外，不得作為
    證據，刑事訴訟法第159條第1項定有明文。查上開告訴人甲○○及證人丁○○於警詢及檢察事務官詢問時之陳述，並無
    刑事訴訟法第159條第1項所稱之除外情形，則依該條規定，
    應無證據能力，不得作為證據。又查證人許振忠、蘇朝彬均
    係被告乙○○所僱用之員工，其2人於檢察事務官詢問時之
    證述不免偏袒被告，復屬被告以外之人於審判外之言詞陳述
    ，且無刑事訴訟法第159條第1項所稱之除外情形，則依刑事
    訴訟法第159條第1項規定，應無證據能力，不得作為證據。
二、訊據被告乙○○矢口否認其有毆打告訴人甲○○，辯稱：「
    我沒有毆打甲○○」云云。經查：
(1)、被告有於上揭時、地，揮拳毆打甲○○右下顎，致甲○○受
    有右頸部鈍挫傷併腫痛之傷害，有診斷證明書附卷可資佐證
    。
(2)、告訴人即證人甲○○於本院97年7月22日審理時證稱：96年
    10月4日早上8時30分左右，在臺南市友愛市場25號攤位前，
    我有被乙○○毆打，當時被告的姊姊及姊夫坐在我的對面，
    被告從友愛街走進來，被告一走進來，就說我罵他姊姊Ａ錢
    ，並用力拍桌，我就抬起頭，他就用右手打我一拳，我人就
    頭暈坐在椅子上，其後被告又拿起桌子旁邊的椅子想要打我
    ，但是被別人搶走，所以沒有打到，那時候我沒有注意看是
    誰搶走椅子，之後被告又在柱子旁拿起一桶魚打算要砸我，
    被告當時在我的右後方，但是那一桶魚又被別人搶走，我不
    知道被何人搶走。後來被告去拿兩把菜刀衝向我，我耳朵有
    聽到有人說被告拿刀子來，刀子被別人搶走以後就結束了。
    我有親眼看到被告拿兩把刀放在胸前向我衝過來，在我右後
    方四、五步遠，我稍微轉身就可以看到被告，當時我也有看
    到丁○○，她剛好做完工作坐在旁邊的柱子那邊，她從頭到
    尾都有看到事情之經過。警員丙○○當天有到場處理，我告
    訴他整個案發過程，他說被告跑掉了，並說如果有受傷先去
    給醫生看，當時丁○○有在旁邊。被告的姊姊是市場會計，
    被告的哥哥是賣自助餐，被告很少來市場，有時候看他來買
    菜，從來沒有來幫他哥哥的忙。我確定被告用右手打我。我
    只有告訴警察案發過程，沒有把傷勢比給警察看，因為警察
    來的目的是要找被告，當時我只有告訴警察被告有打我，但
    我記得應該沒有說傷在何處，應該是在警詢作筆錄時我才把
    傷勢的情形告訴警察，被告是打在我右下顎但是頸部因此紅
    腫等語。
(3)、證人丁○○於本院97年7月22日審理時證稱：96年10月4日上
    午8時30分在臺南市友愛市場前，我有無看到被告毆打甲○○，當時我坐在我的攤位前面。我你當時才剛開始做生意，
    當時是沒有客戶向我買東西。被告開1台小貨車，被告下車
    時，當時甲○○與被告的姊姊及姊夫在對帳，被告一進來就
    動手打甲○○，當時甲○○與被告的姊姊及姊夫是坐著，被
    告的姊夫坐在甲○○的右手邊，被告的姐姐坐在甲○○的左
    手邊，被告的姊夫與被告的姊姊是相對面而坐。被告從下巴
    打甲○○，我不知道被告打甲○○是用左手還是用右手，因
    為我距離了10公尺。甲○○被打後，就頭暈坐在椅子上，之
    後被告又拿起我及被害人被打之間攤位旁的塑膠椅子要打被
    害人，被告又拿尚未解凍的魚要砸甲○○，但被人攔下所以
    沒有砸被害人。被告之後又去拿兩把菜刀，我不知道在哪裡
    拿的，只知道被告從賣肉的攤位進去，該攤位距離案發地點
    約15至20公尺，但被別人在我攤位前搶下，被告被搶下刀的
    位置與甲○○被打的位置距離約10公尺。被告拿魚及拿刀的
    動作，以甲○○的位置可以看得到，但我不知道甲○○有沒
    有看。被告是杜文俊的弟弟，從來沒有看過被告來菜市場幫
    杜文俊做生意。剛剛說被告的姊姊及姊夫，一人在甲○○的
    左邊，一人在右邊，以圖示說明，被告的姊夫及姊姊並非在
    甲○○的身旁，而是分別在甲○○的右斜前方以及左斜前方
    。警察來時我有在場，我沒有聽甲○○與警察他們說什麼，
    被告拿刀子之後，我就沒有注意了，因為要做生意等語，並
    有其當庭所繪之圖示1紙附卷可稽。
(4)、證人即警員丙○○於本院97年7月22日審理時證稱：96年10
    月4日上午我接獲派出所通報，有去臺南市友愛市場處理糾
    紛。到達現場後沒有發現糾紛，但現場有一名民眾甲○○表
    示他被一名男子打傷，但是哪裡被打我忘記了，當時我對他
    說是否要到派出所報案，我請甲○○自己去醫院驗傷看是否
    報警，沒有特別查看他的外表等語。
(5)、查證人甲○○與證人丁○○上開之證述，雖就被告的姊姊及
    姊夫之座位之敘述及被告被搶下刀之距離，有些微之差異，
    然此乃個人對於距離感之認知之不同所為之瞄述，不免有些
    差異，然整體而言，就事情發生之始末及經過之情形，所述
    仍大致相符，且與證人即警員丙○○上開之證述相符，復有
    上開(1)之診斷證明書可資佐證，證人甲○○與證人丁○○上
    開之證述，應可採信。又被告雖自始至終均否認其有毆打甲○○，惟其於警詢及檢察官偵查中均不否認其當天到上開市
    場聽到其姊姊杜月美及姊夫卓武雄與甲○○因會計問題而爭
    吵，其聽不慣甲○○之大小聲就與甲○○爭吵，參以甲○○
    與被告素無仇釁，並無誣陷被告之必要，何況甲○○爭吵之
    主要對象係杜月美及卓武雄，何以甲○○反而不指認係杜月
    美或卓武雄對其毆打，而卻始終明確表示係遭被告毆打，足
    認甲○○對其之指訴並非無稽。又人體之下顎與頸部相連，
    該相連處佈有動脈及神經，乃人體之要害，且下顎與頭腦相
    距極近，因此被告被打在接近頸部之下顎，隨即頭暈難以起
    身而坐在椅子上，喪失抵抗能力，凡此，均與甲○○及丁○○上開證述之情節相符，亦與甲○○之傷勢呈現右頸部鈍挫
    傷併腫痛之傷害症狀相符。被告空言否認，謂其沒有毆打甲○○，其上開所辯，殊不足採信。
(6)、綜上所述，事證明確，被告犯行洵堪認定。
三、核被告乙○○所為，係犯刑法第277條第1項之傷害罪。審酌
    被告僅因細故，不依理性解決紛爭，竟恃其身強體壯，而出
    以暴力手段，不顧告訴人甲○○當時之年齡已高達68歲，而
    出拳朝甲○○之近頸部之下顎毆打，以致甲○○受有前揭傷
    害，又於事後一再飾詞否認，且未與甲○○成立民事和解，
    拒不賠償甲○○之損害，顯無悔改之心等一切情狀，爰量處
    如主文所示之刑，並諭知易科罰金之折算標準，以示懲儆。
    又檢察官雖具體求刑，請求判處被告有期徒刑7月，惟刑罰
    本當應罪當其刑，罰當其罪，依本案被告犯罪之動機、手段
    及甲○○受傷之程度及被告犯罪後之態度等一切情狀考量，
    量處被告有期徒刑7月尚非適當，附此敘明。
據上論斷，應依刑事訴訟法第299條第1項前段，刑法第277條第1
項、第41條第1項前段，刑法施行法第1條之1，判決如主文。
本案經檢察官戊○○到庭執行職務
中    華    民    國    97    年    8    月     5     日
                  刑事第九庭          法  官  林勝利
以上正本證明與原本無異。
如不服本判決應於收受本判決後10日內向本院提出上訴書狀，並
應敘述具體理由。如未敘述上訴理由者，應於上訴期間屆滿後20
日內向本院補提理由書狀（均須按他造當事人之人數附繕本）「
切勿逕送上級法院」。
                                      書記官  陳世勳
中    華    民    國    97    年    8    月     5     日
附錄本案論罪科刑法條全文：
中華民國刑法第277條
傷害人之身體或健康者，處3年以下有期徒刑、拘役或1千元以下
罰金。
犯前項之罪因而致人於死者，處無期徒刑或7年以上有期徒刑；
致重傷者，處 3 年以上 10 年以下有期徒刑。


司法院資訊處製作；財團法人民間司法改革基金會備份。
